【裁判字號】    91,保險,155
【裁判日期】    920630
【裁判案由】    給付保險金
【裁判全文】
臺灣臺北地方法院民事判決                        九十一年度保險字第一五五號
    原      告    甲○○○
                  丁○○
                  丙○○
                  戊○○
                  乙○○
    共      同
    訴訟代理人    黃正淮  律師
    被      告    富邦產物保險股份有限公司
    法定代理人    庚○○
    訴訟代理人    己○○
右當事人間給付保險金事件，本院判決如左：
    主      文
原告之訴及其假執行之聲請均駁回。
訴訟費用由原告負擔。
    事實及理由
壹、原告起訴主張如下，並聲明請求判決(一)被告應給付原告新台幣（下同）壹佰肆拾
    萬元及自民國九十年九月十五日起至清償日止，按週年利率百分之五計算之利息
    ；(二)願供擔保請准宣告假執行。復提出繼承系統表、
    明書、博愛醫院診斷證明書、存證信函、申訴書、續行申訴書、財政部函、消費
    者文教基金會函、病歷摘要中譯本。
    一緣案外人游坤樹於八十九年十月十三日上午八時五十分許，騎乘車號ＲＡＬ─
      二七一號輕型機車，行經宜蘭縣礁溪鄉○○路二二巷路口，被肇事者周萬來所
      駕駛車號ＫＩ─八七一號自用小客車所撞及，致游坤樹身體傷有頭部、臉部挫
      傷、左小腳撕裂傷、鼻部裂傷、右上肢擦傷二處，嗣經連續住院醫治因車禍腦
      部挫傷致生發症，病情持續惡化，迨至九十年三月十日過逝。
    二按本件車禍肇事者周萬來，前依強制汽車責任保險法，已向被告辦理投保強制
      汽車責任險，事故發生迄今，保險契約仍有效存續中，故被告乃本件汽車責任
      險之保險人，而原告則為受益人，依該法第二十八條之規定，被保險汽車發生
      汽車交通事故時，受益人得在本法規定之保險金額範圍內，直接向保險人請求
      給付保險金，又依強制汽車責任保險給付標準第六條「受害人因汽車交通事故
      致死亡者，其死亡給付為每一人新台幣壹佰肆拾萬元」而原告自受害人死亡後
      ，即依法向被告之宜蘭分公司提出申請理賠，唯被告方面卻一再藉詞推拖，嗣
      經原告於九十年九月十四日檢附一切必備文件，屢次以存證信函申請給付保險
      金，惟仍未獲支付，為此提起本件訴訟。
貳、被告則以下列各項資為抗辯，並聲明請求(一)駁回原告之訴，(二)如受不利之判決，
    願供擔保請准宣告免為假執行。
    一按所謂車禍致死，應指從車禍受傷至死亡中間，雖經連續性治療，仍無法挽救
      者，亦即車禍當時造成之體傷，即為嚴重且不可逆之致死重傷，而非後來醫療
      不當之後遺症，即為嚴重且不逆之致死重傷且無法挽救，自斷無受傷後到醫院
      只治療一些挫傷或治療一段時日尚可稱病況穩定而出院之理，惟游坤樹於車禍
      後即於杏和醫院治療，依據杏和醫院提供之診斷證明及病歷記錄、出院病歷摘
      要等，可得知醫院認其已痊癒，同意其出院，況且杏和醫院提供之診斷證明書
      僅載明游坤樹受有外傷，主要受傷部位為左小腿，頭臉部為挫傷，腦震盪情形
      隻字未提，至於原告所稱之頭昏、想吐等症狀因其眩暈之病史，無足證明有腦
      震盪，即便有腦震盪之經治療痊癒。
    二再按羅東博愛醫院病例摘要，游坤樹於八十九年十一月六日住院因頭部外傷併
      腦震盪，是否為本系爭車禍所致，原告未舉證說明，縱使有相當因果關係存在
      ，同年月十日即出院，博愛醫院之出院病例摘要亦表示已痊癒改門診治療，無
      併發症，同年十二月八日再次入院係因兩側應腦膜下積液，同月十九日出院，
      醫師亦認為已痊癒，可改門診治療，倘其果真病重，醫院不會同意其出院。
    三如上所述，醫院出院病歷摘要均認其病況已穩定，據最後一次出院死亡約三個
      月，游坤樹痊癒改門診治療，是否出院後有情況致傷，或其原有舊疾致死，再
      者依原告與加害人於調解委員會和解之內容觀之，倘若游坤權病況危急，原告
      經濟困難，豈有與加周以和解陸萬陸仟柒佰零參元，且包括醫藥費、診斷費、
      強制險及精神慰撫金等概括賠償金，原告甚至放棄強制險之請求，顯然不合常
      理。
參、經查原告起訴主張案外人即加害人周萬來前向被告投保上揭汽車強制險，於保險
    期間內，被害人游坤樹於前揭時地與加害人周萬來發生車禍，嗣經其與加害人周
    萬來於八十九年十二月四日，在宜蘭縣礁溪鄉調解委員會達成調解，由加害人周
    萬來賠償聲請人游坤樹陸萬陸仟柒佰零參元，迨至九十年三月十日上午三時四十
    五分許被害人游坤樹死亡等情，為被告所不爭執，復有原告所提出之死亡證明書
    為憑，並經本院依職權向宜蘭縣警察局礁溪分局調取，於八十九年十月十三日八
    時五十分許，在宜蘭縣礁溪鄉○○路二十二巷口發生交通事故資料卷（內含加害
    人周萬來、被害人游坤樹之警訊筆錄、交通事故現場草圖、調解委員會調解筆錄
    ）在卷可稽，堪信原告此部分之事實為真正，惟被告以前開情詞置辯，則本件首
    應審究之爭點厥為，被害人游坤樹於發生交通意外事故，歷經五個月後死亡，二
    者間有無相當因果關係？茲分析如下：
    一惟查依原告所提出由回春診所出具之死亡證明書固記載「頭部外傷併腦震盪」
      （直接引起死亡之原因），然依證人即回春診所醫師魏鑫到庭證述：伊於游坤
      樹死亡前看過一次診，因死者已接近彌留狀態無法言語，故只帶聽筒及血壓計
      到場，未曾建立游坤樹之病歷表，游坤樹臨死前，伊曾建議家屬將其送往大型
      醫院診治，但未獲其家屬同意，而死亡證明書則依死者家屬所提供之羅東博愛
      醫院診斷證明書開立，且因伊認為羅東博愛醫院為大醫院應該不會有錯，故根
      據該院先前診斷證明書開立，伊本身並未依任何現代醫學方式相驗死亡之原因
      ，更於開立死亡證明書時並未參看游坤樹在博愛醫院、杏和醫院就診之病歷資
      料等語（見本院九十二年三月二十七日言詞辯論筆錄自明），可徵證人即開立
      死亡證明書之醫師魏鑫並未確實對於游坤樹進行治療行為，亦未填具任何病歷
      資料，僅係單純依據三、四個月前由羅東博愛醫院所出具之診斷證明書，遽而
      開立該紙死亡證明書，況且未參卓博愛醫院、杏和醫院之病歷資料，故尚難據
      此依死亡證明書上所載引起死亡原因為「頭部外傷併腦震盪」，實肇始於前揭
      距離五個月以前之系爭交通意外事故所致。
    二再查游坤樹於交通事故發生後即於杏和醫院治療，依據杏和醫院提供之診斷證
      明及病歷記錄、出院病歷摘要等文件，可知杏和醫院認其已痊癒，同意其出院
      ，況且杏和醫院提供之診斷證明書僅載明游坤樹受有外傷，主要受傷部分為左
      小腿、頭臉部為挫傷，腦震盪情形則並未記載，復觀諸原告所提出之杏和醫院
      出院病歷摘要翻譯倒數第三行亦有「病情穩定、改善：：」合併症為「仍未發
      現其他」，此觀諸卷附束和醫院診斷證明書、出院病歷摘要自明；第查依羅東
      博愛醫院病歷摘要，游坤樹於八十九年十一月六日住院因頭部外傷併腦震盪，
      同年月十日即出院，博愛醫院之出院病歷摘要亦表示已痊癒改門診治療，無併
      發症，同年十二月八日再次入院係因兩側應腦膜下積液，同月十九日出院，醫
      師亦認為已痊癒，可改門診治療，執之前述病歷資料之記載，游坤樹各次入院
      治療均係經由醫師診斷所出院，改為門診追縱，況且游坤樹於最後一次出院後
      至死亡之間約距離三個月之久，期間是否應為前述交通意外事故所造成死亡之
      結果，自有可疑之處，此外原告復未舉證證明游坤樹之死亡乃因前述交通意外
      事故所致之證據以供本院審酌，是原告此部分之主張尚難採信。
肆、綜上本件並無積極證據證明係因案外人周萬來之交通意外事故行為，致使被害人
    游坤樹死亡，而原告亦未能提出其他積極證據證明案外人周萬來之行為對於被害
    人之死亡間確有相當因果關係，從而，原告依強制汽車責任保險法第二十八條之
    規定，請求被告給付原告壹佰肆拾萬元及自九十年九月十五日起至清償日止，按
    週年利率百分之五計算之利息，為無理由，應予駁回，原告之訴既經駁回，其假
    執行之聲請即失所附麗，應併予駁回。
伍、本件判決基礎已臻明確，兩造其餘攻擊防禦及未經援用之證據，經本院詳予審酌
    ，均與判決結果無礙，爰無逐一論述之必要，附此指明。
陸、結論：原告之訴為無理由，依民事訴訟法第第八十五條第一項，判決如主文。
中      華      民      國    九十二    年      六      月     三十     日
                                               民事第四庭法  官    陳博文
右正本係照原本作成
如對本判決上訴，須於判決送達後廿日內向本院提出上訴狀
中      華      民      國    九十二    年      六      月     三十     日
                                                          書記官   蔡嘉萍


司法院資訊處製作；財團法人民間司法改革基金會備份。
